【裁判字號】    90,上訴,2587
【裁判日期】    901003
【裁判案由】    恐嚇等
【裁判全文】
臺灣高等法院刑事判決                            九十年度上訴字第二五八七號
    上  訴  人
    被      告  甲○○
右上訴人因妨害自由等案件，不服臺灣板橋地方法院九十年度訴字第六一一號，中華
民國九十年五月三十一日第一審判決（起訴案號：臺灣板橋地方法院檢察署九十年度
偵字第一四四八號），提起上訴，本院判決如左：
    主  文
原判決關於甲○○部分撤銷。
甲○○意圖為自己不法之所有，以恐嚇使人將本人之物交付，未遂，累犯，處有期徒
刑肆月，如易科罰金，以佰元折算壹日。
    事  實
一、甲○○曾於民國（下同）八十六年間因毀損罪，經臺灣台北地方法院判處有期徒
    刑一年，於八十八年七月八日執行完畢。嗣於八十八年間因竊盜罪，經臺灣士林
    地方法院判處有期徒刑十月，現仍在執行中。
二、甲○○於八十九年八月二十二日晚十一時四十分許，在台北縣蘆洲市○○路二五
    一號「戰略王網路漫畫店」店前，發現乙○○毀損其所有停放在上址附近之汽車
    左前玻璃，進入車內竊取車內現款約新台幣（下同）二百餘元後，心生不滿乃基
    於概括之犯意，在前開漫畫店前先徒手，繼持乙○○所有隨身攜帶之鐵鎚一把毆
    打乙○○，致乙○○受有頸部一×０．二公分擦傷、二×一．五×一．五×一公
    分三處皮膚紅腫、左胸四×三公分、三×二公分兩處瘀傷、一．五×０．五公分
    擦傷、左前臂一×０．二、四×三公分兩處擦傷、右腕二×一、三×一公分兩處
    瘀傷、右大腿四×三公分瘀傷、右側手肘肱骨內髁部撕裂性骨折及左手第五指近
    端指節骨折等傷害，隨即以左手將乙○○之右手反扣，再用右手推擠乙○○左肩
    ，以強暴方法，強押乙○○至「戰略王網路漫畫店」內之小房間裡，違背乙○○
    之意願，剝奪其行動自由。嗣甲○○在上開房間內，亦承續上開概括犯意，以徒
    手毆打乙○○，並要乙○○以電話通知其配偶陳姿利到場（初始未表明賠償事宜
    ），待陳姿利到場後，乙○○主動表示願意賠償一萬元損失，甲○○拒絕，乙○
    ○即自行提高為三萬元，惟仍遭拒絕，甲○○見事機成熟，即意圖為自己不法之
    所有，向乙○○恐嚇稱必須交付與車輛損失顯不相當之二十萬元，乙○○不表同
    意，甲○○始降為十萬元（亦與車輛損失顯不相當），並要求應由陳姿利於翌日
    （二十三日）六時以前將前開款項送至上址，乙○○心生畏懼，遂同意由陳姿利
    返家籌錢，嗣陳姿利返家後通知友人即任職台北市政府士林分局警員李政霖到場
    ，經李政霖表明警員之身分，甲○○見無法得逞，乃於同年月二十三日凌晨二時
    許將乙○○釋放，乙○○始獲行動自由。
二、案經乙○○訴請台灣板橋地方法院檢察署檢察官偵查起訴。
    理  由
一、訊據被告甲○○矢口否認有傷害、妨害自由或恐嚇取財等犯行，辯稱：本件伊係
    經人告知所有車輛遭竊，乃跑出去查看，發現乙○○在伊車內，見伊跑過去後，
    即跳車離去，並騎乘摩托車欲撞擊伊，嗣遭伊攔下倒地受傷。當時乙○○手裡並
    拿著鐵鎚，但被伊搶走。嗣乙○○要求伊不要報案，且為與伊和解始到漫畫店之
    房間內，伊並未向乙○○實施傷害、恐嚇取財或妨害其行動自由云云。惟查：
(一)右揭事實，業據告訴人乙○○於偵查中及原審指訴綦詳，並經證人陳姿利證述無
    異，復有台北市立陽明醫院出具之診斷證明書及被告甲○○持以毆傷告訴人之鐵
    鎚照片一幀附卷可稽。
(二)證人李政霖於原審證稱：「我接到陳姿利的電話，她表示乙○○被人押到一家漫
    畫店等對方並要求二十萬元．．．，我向他們表示我是士林分局的警員，甲○○
    向我表示乙○○砸毀他車子玻璃，我問他是否看到，他答說沒有，並說要賠償十
    萬元。」等語（見原審卷第五十六頁），證人白宗喜於原審亦證稱：「（甲○○
    是否要乙○○通知他的太太賠償甲○○的車損十萬元）甲○○借我的電話要乙○
    ○打電話給他的太太。我有聽到乙○○在電話中表示要太太帶十萬元過來．．．
    」及「（在房間裡，甲○○有無毆打乙○○）甲○○問乙○○為何會打他車子的
    玻璃。之後．甲○○有毆打乙○○臉部一下．．．」等語（見原審卷第五十及六
    十九頁），亦足認定被告有恐嚇取財及傷害之犯行。再告訴人於原審供稱：「甲
    ○○要你賠償十萬元，你是否害怕）會」，足認其已因被告之恐嚇行為心生畏怖
    ，被告自已構成恐嚇取財犯行。至被告於恐嚇告訴人交付十萬元後，因證人李政
    霖到場表明警員之身分，始未得逞，其恐嚇取財犯行尚屬未遂。
(三)被告於警訊時供稱：「被害人看到我即關掉車門騎機車逃逸，被我攔下，機車倒
    地，被害人站起來，持鐵鎚要毆打我，我才將他抱著後，雙方發生扭打」等語，
    於原審具狀供稱：「被告見乙○○手持鐵鎚而雙方扭打．．．，當時與竊嫌發生
    扭打時，被告手臂及腿部也多處受傷，對於乙○○身上多處擦傷、瘀傷及左手近
    端指節骨折之傷害，是被告基於自衛意識下反抗，實非被告故意之行為。」（見
    原審卷第二十八頁），嗣改稱：「他不是被毆的，他身上的傷是跌倒的」）（見
    原審卷第四十七頁），前後不一其詞，更見情虛。再被告以徒手或持鐵鎚之方式
    毆打告訴人，致告訴人受有前揭事實欄所述之傷害，自有使人受傷之犯意。
(四)被告於警訊時供稱：「我即將被害人所持之鐵器奪下，再經白先生（按係白宗喜
    ，業據原審以幫助妨害自由等罪名判處罪刑確定）幫忙抓著他後二人即將被害人
    帶回店內後房間」等語，於原審具狀供稱：「雙方扭打，係由書店老闆白宗喜幫
    忙下抓住乙○○」等語，且衡情告訴人既遭毆打，當迅即離開現場，自無自願與
    告訴人一同進入「戰略王網路漫畫店」，且留置長達二個多小時之理，足認被告
    所辯未剝奪告訴人之行動自由云云，無非空言，不足採信。
(五)告訴人乙○○雖指稱：伊因與姓名年籍均不詳之三名少年發生衝突，將甲○○所
    有汽車之左前玻璃撞毀，致遭被告強押等語，惟被告堅稱伊因發現乙○○毀損其
    所有停放在上址附近之汽車左前玻璃，進入車內竊取車內現款約二百餘元後，始
    與告訴人生有爭執等語，且參諸證人陳姿利於原審證稱：「甲○○向我表示車子
    的玻璃被敲毀．．．（甲○○向你表示乙○○將他的車窗玻璃敲毀，乙○○有無
    任何表示）當時乙○○痛苦的表情，使我很害怕」等語，及證人李政霖於原審證
    稱：「我向他們表示我是士林分局的警員，甲○○向我表示乙○○砸毀他車子玻
    璃」等語，足見被告所辯上情應非虛偽，否則被告僅係車窗玻璃受損，並失竊二
    百餘元，何以會藉機向告訴人索取二十萬元（嗣降為十萬元）之高額賠償，故本
    件應係被告發現告訴人毀損其所有停放在上址附近之汽車左前玻璃，進入車內竊
    取車內現款，雙方始生有爭執，被告並藉機勒索無疑，自不足徒憑告訴人之前開
    指訴遽為認定事實之基礎。
(六)本件被告之車輛僅係車窗玻璃受損，並失竊二百餘元，乃竟藉機向告訴人恐嚇償
    付與車輛及財物損失顯不相當之二十萬元（嗣降為十萬元，亦顯不相當），足認
    被告有為自己不法所有之意圖，難認構成一般恐嚇罪，附此敘明。
(七)綜上所述，被告所辯，無非卸責圖飾之詞，不足採信。本件事證明確，被告犯行
    堪以認定。
二、核被告所為，係犯刑法第二百七十七條第一項之傷害人之身體罪、第三百零二條
    第一項之以非法方法剝奪人之行動自由罪及第三百四十六條第三項、第一項之恐
    嚇取財未遂罪。被告就恐嚇取財部分，已著手於犯罪之實施而不遂，為未遂罪，
    應依法減輕其刑。所犯上開三罪間，有方法目的之牽連關係，應從一重之恐嚇取
    財未遂罪論處。查被告甲○○曾於八十六年間因毀損罪，經台灣台北地方法院判
    處有期徒刑一年確定，並於八十八年七月八日執行完畢，有本院被告全國前案紀
    錄表在卷為憑，於五年之內再犯有期徒刑以上之本罪，為累犯，應依法加重其刑
    ，並先加後減之。
三、原審因予論罪科刑，固非無見。惟查：（一）被告係在「戰略王網路漫畫店」店
    前，認乙○○毀損其所有汽車之左前玻璃，進入車內竊取車內現款二百餘元，始
    起意為之，乃原判決認定被告因見乙○○與姓名年籍均不詳之三名少年發生衝突
    ，誤將甲○○所有汽車之左前玻璃撞毀，始強押告訴人等，與事實不符，已有未
    合。（二）原判決據上論斷欄漏引刑法第二十六條段，亦有未洽。被告上訴意旨
    ，否認犯罪，雖無足取，但查原判決此部分既有上開可議，自應予撤銷改判。爰
    審酌被告犯罪之動機、手段、目的、所生危害、生活狀況、智識程度、恐嚇之金
    額不高以及犯罪後不知悔悟，態度不佳等一切情狀，量處有期徒刑四月。被告行
    為後，刑法第四十一條之規定，業於九十年一月四日修正，同年月十日經總統公
    布施行，修正後條文為：「犯最重本刑為五年以下有期徒刑以下之刑之罪，而受
    六個月以下有期徒刑或拘役之宣告，因身體、教育、職業、家庭之關係或其他正
    當事由，執行顯有困難者，得以一元以上三元以下折算一日，易科罰金。但確因
    不執行所宣告之刑，難收矯正之效，或難以維持法秩序者，不在此限。」，經比
    較新舊法結果，以新法有利於被告，應依刑法第二條第一項前段之規定，適用新
    法，就被告所處有期徒刑，諭知易科罰金之折算標準。
據上論斷，應依刑事訴訟法第三百六十九條第一項前段、第三百六十四條、第二百九
十九條第一項前段，刑法第二條第一項前段、第二百七十七條第一項、第三百零二條
第一項、第三百四十六條第三項、第一項、第二十六條段、第五十五條、第四十七條
、第四十一條第一項，罰金罰鍰提高標準條例第一條前段、第二條，判決如主文。
本案經檢察官曾忠己到庭執行職務。
中      華      民      國     九十     年      十      月      三      日
                              台灣高等法院刑事第六庭
                                  審判長法  官  陳  春  秋
                                        法  官  徐  培  元
                                        法  官  高  明  哲
右正本證明與原本無異。
如不服本判決應於收受送達後十日內向本院提出上訴書狀，其未敘述上訴之理由者並
得於提起上訴後十日內向本院補提理由書（均須按他造當事人之人數附繕本）。
                                        書記官  李  垂  福
中      華      民      國     九十     年      十      月      五      日
附錄本案論罪科刑法條全文：
第二百七十七條
傷害人之身體或健康者，處三年以下有期徒刑，拘役或一千元以下罰金。
犯前項之罪，因而致人於死者，處無期徒或七年以上有期徒刑；致重傷者，處三年以
上十年以下有期徒刑。
第三百零二條
私行拘禁或以其他非法方法，剝奪人之行動自由者，處五年以下有期徒刑、拘役或三
百元以下罰金。
因而致人於死者，處無期徒刑或七年以上有期徒刑，致重傷者，處三年以上十年以下
有期徒刑。
第一項之未遂犯罰之。
第三百四十六條
意圖為自己或第三人不法之所有，以恐嚇使人將本人或第三人之物交付者，處六月以
上五年以下有期徒刑，得併科一千元以下罰金。
以前項方法得財產上不法之利益或使第三人得之者，亦同。
前二項之未遂犯，罰之。


司法院資訊處製作；財團法人民間司法改革基金會備份。
